【裁判字號】    99,智訴,4
【裁判日期】    990514
【裁判案由】    藥事法等
【裁判全文】
臺灣板橋地方法院刑事判決               99年度智訴字第4號
公  訴  人  臺灣板橋地方法院檢察署檢察官
被      告  甲○○
選任辯護人  連耀霖律師
上列被告因藥事法等案件，經檢察官提起公訴（98年度偵字第
22516 號），本院判決如下：
    主  文
甲○○無罪。
    理  由
一、公訴意旨略以：被告甲○○明知藥品製造須經中央主管機關
    行政院衛生署核發輸入許可證後始得進口、販賣，未經核准
    擅自製造者為偽藥，且明知亞培諾美婷（Reductil）膠囊係
    由美商亞培大藥廠公司（下稱美商亞培公司）所生產之藥品
    ，為使用於體重控制計畫之支持療法之藥品，且美商亞培公
    司於國內之合法代理販售藥商為美商亞培股份有限公司臺灣
    分公司（下稱臺灣亞培公司）。而如附表所示「Reductil」
    商標圖樣，經德商克諾爾有限公司（下稱德商克諾爾公司）
    向經濟部中央標準局（現已改制為經濟部智慧財產局，下稱
    智財局）申請註冊取得商標專用權，現仍在商標權專用期間
    ；又德商克諾爾公司業將該商標圖樣之商標專用權轉讓予德
    商亞培公司，德商亞培公司再授權予美商亞培公司使用。竟
    基於販賣仿冒商標商品及偽藥之犯意，先於民國98年2 月間
    ，提供未經許可製造之「諾美婷」偽藥1 罐（共200 顆）予
    楊朝順（所涉商標法及藥事法部分，另經檢察官為緩起訴處
    分）供客人試用，再於98年4 月間，以每顆未經許可製造之
    「諾美婷」偽藥新臺幣（下同）70元之價格，販賣「諾美婷
    」偽藥1 罐（共1000顆）予楊朝順以牟利，楊朝順販入上開
    偽藥後，陳列在臺北縣新莊市○○○路263 號之宏發藥局內
    ，向不特定人販售。嗣於98年6 月13日中午12時43分許，為
    警在上開宏發藥局搜索查獲，並扣得「諾美婷」偽藥1 罐（
    共1118顆）始循線查獲。因認被告所為，係涉犯犯藥事法第
    83條第1 項明知為偽藥而販賣及商標法第82條明知為仿冒商
    標商品而販賣罪嫌。
二、按犯罪事實應依證據認定之，無證據不得推定其犯罪事實。
    又不能證明被告犯罪者，應諭知無罪之判決，刑事訴訟法第
    154 條第2 項、第301 條第1 項分別定有明文。所謂證據，
    係指足以認定被告確有犯罪行為之積極證據而言，該項證據
    自須適合於被告犯罪事實之認定，始得採為斷罪資料。苟積
    極證據不足為不利於被告事實之認定時，即應為有利於被告
    之認定，更不必有何有利之證據（參照最高法院29年上字第
    3105 號 、30年上字第816 號判例），又事實之認定，應憑
    證據，如未能發現相當證據，或證據不足以證明，自不能以
    推測或擬制之方法，以為裁判基礎（參照最高法院40年台上
    字第86 號 判例），且為刑事訴訟法上證明之資料，無論其
    為直接證據或間接證據，均須達於通常一般之人均不致於有
    所懷疑，而得確信其為真實之程度，始得據為有罪之認定，
    若其關於被告是否犯罪之證明未能達此程度，而有合理性懷
    疑之存在，致使無從形成有罪之確信，根據「罪證有疑，利
    於被告」之證據法則，即不得遽為不利於被告之認定（參照
    最高法院76年臺上字第4986號判例）。
三、公訴人認被告涉犯上開竊盜罪嫌，無非以被告甲○○於偵查
    中之供述，佐證被告自承與楊朝順間有藥品交易業務之事實
    ；以楊朝順於偵查中之具結證述，佐證被告全部犯罪事實；
    以證人即宏發藥局藥劑師陳和淞於偵查中之證述，佐證被告
    於98年2 月、4 月間，在上開宏發藥局內，將放置在白色桶
    子內未有包裝之諾美婷偽藥出售予楊朝順之事實；以證人即
    宏發藥局藥劑師助理廖子儀於偵查中之證述，佐證楊朝順曾
    告知證人廖子儀被告提供放置在白色桶子內未有包裝之「諾
    美婷」偽藥予楊朝順供客人試用，及事後楊朝順向被告購買
    「諾美婷」偽藥之事實；以前揭公司之經濟部智慧財產局商
    標資料檢索3 紙、購買收據2 張、購買之「諾美婷」藥品照
    片3 張、宏發藥局內部位置圖、偽藥仿冒品亞培諾美婷(RED
    UCTIL)外觀檢視鑑定報告摘要、化學鑑定報告摘要、搜索現
    場照片18張、行政院衛生署98年8 月21日衛署藥字第098002
    3999號函、扣案之「諾美婷」偽藥1 罐（共1118顆），佐證
    被告出售予楊朝順之「諾美婷」藥品1 罐係偽藥之事實。惟
    訊據被告堅決否認有何違反商標法、藥事法之犯行，辯稱：
    本案之「諾美婷」並非伊出售予宏發藥局等語。經查：
  (1)公訴意旨所舉經濟部智慧財產局商標資料檢索3 紙、購買收
    據2 張、購買之「諾美婷」藥品照片3 張、宏發藥局內部位
    置圖、偽藥仿冒品亞培諾美婷(RED UCTIL) 外觀檢視鑑定報
    告摘要、化學鑑定報告摘要、搜索現場照片18張、行政院衛
    生署98年8 月21日衛署藥字第098002 3999 號函、扣案之「
    諾美婷」偽藥1 罐（共1118顆），僅足資證明本案宏發藥局
    出售之「諾美婷」藥品1 罐係偽藥之事實，未經舉證建立被
    告與上開偽藥之關連性前，尚不足以證明被告有本案犯行。
  (2)證人陳和淞固於偵查中具結證稱：宏發藥局在98年2 月、4
    月時有向被告進「諾美婷」藥品，被告拿「諾美婷」藥品到
    宏發藥局時，是沒有包裝，放在白色桶子內，當時伊也在場
    ，伊有看到被告帶「諾美婷」藥品到宏發藥局，與被告接洽
    的是楊朝順，詳細情形伊不知道等情（98年度偵字第17208
    號卷，第74、75頁），然於警詢中係稱：扣案之「諾美婷」
    藥品是由廖子儀負責進貨，廖子儀進貨時伊知道，上述藥品
    是店內要賣的減肥用品，伊不知道是誰的，來源伊不清楚，
    只有老闆楊朝順知道，伊不知道楊朝順是向何人、以何價格
    購買上開「諾美婷」藥品等情（同前卷，第8 至9 頁），對
    於是否親見被告送交本案「諾美婷」藥品至宏發藥局、由何
    人接洽購買、領取等節，均有歧異；證人廖子儀於偵查中證
    稱：與被告進貨均由老闆楊朝順處理，伊沒有看過被告拿「
    諾美婷」藥品到宏發藥局，伊有問過楊朝順「諾美婷」藥品
    進貨來源，楊朝順說是被告等情（同前卷，第75頁），在警
    詢時則稱：上開「諾美婷」藥品是由楊朝順進貨，伊不知道
    楊朝順是向何人購入上開「諾美婷」藥品等情（同前卷，第
    11頁），顯示對宏發藥局「諾美婷」藥品來源，僅係聽聞楊
    朝順之陳述而得知，且就宏發藥局進貨方法、來源、本案「
    諾美婷」藥品是否曾由廖子儀進貨、收貨等證述情節，與證
    人陳和淞之證詞亦有扞格，是證人陳和淞、廖子儀之證詞均
    有相當瑕疵，且於相隔未久之警詢、偵訊中即有歧異之供、
    證詞，顯非僅係記憶不清所致，難以逕信。又檢察官未能提
    出被告與楊朝順間就本案「諾美婷」藥品交易之相關出貨、
    收貨單、付款憑據等佐證，從而，本案實僅有證人楊朝順單
    一指證為佐。
  (3)證人楊朝順固於偵查中證稱：本案「諾美婷」藥品係向被告
    進貨，98年2 月間被告先拿200 顆以供試吃，在98年4 月間
    才向被告進貨等情（同前卷，第63頁），然其另證稱：伊跟
    被告買東西都沒有收據或發票，被告說不用收據等情（同前
    卷，第65頁），業經被告提出與宏發藥局交易時，由廖子儀
    等人所開立之收據數紙（同前卷，第80頁），顯示證人楊朝
    順之證述情節亦有瑕疵可指，憑信性仍屬有疑，自無從據為
    認定被告犯行之唯一依據。至公訴意旨另論告稱：楊朝順與
    被告並無怨隙，當無甘冒偽證罪責而構陷被告之必要，而認
    楊朝順之證詞當可採信乙節，然單一指證之憑信性本具有相
    當危險，需無瑕疵可指，方有採認之可能，自無從僅依楊朝
    順業已具結，即可無視其證詞之瑕疵，而逕信無疑。
四、綜上所述，本件公訴人就被告犯行所舉證據，實僅有證人楊
    朝順之證詞為唯一依據，然其證詞有瑕疵可指，並無完全之
    憑信性，已如前述，公訴意旨未為進一步查核、補強，所舉
    積極證據尚難超越合理懷疑，不足證明被告有本案起訴犯行
    ，是本件公訴意旨舉證尚有未盡，揆諸首揭法條及判例意旨
    ，既不能證明被告犯罪，即應依法為無罪之諭知。
據上論斷，應依刑事訴訟法第301條第1項，判決如主文。
本案經檢察官楊承翰到庭執行職務。
中    華    民    國    99    年    5     月    14    日
                  刑事第三庭  審判長法  官  王屏夏
                                    法  官  蘇揚旭
                                    法  官  王偉光
上列正本證明與原本無異。
如不服本判決，應於送達後10日內敘明上訴理由，向本院提出上
訴狀，上訴於本院第二審合議庭 (應附繕本) 。其未敘述上訴理
由者，應於上訴期間屆滿後20日內向本院補提理由書「切勿逕送
上級法院」。
                                    書記官  陳宥伶
中    華    民    國    99    年    5     月    14    日

司法院資訊處製作；財團法人民間司法改革基金會備份。
